臺灣臺中地方法院刑事判決
110年度交訴字第212號
公  訴  人  臺灣臺中地方檢察署檢察官
被      告  徐秉成



選任辯護人  王國泰律師

上列被告因過失致死案件，經檢察官提起公訴（110年度偵字第1
816號），本院判決如下：
    主    文
徐秉成犯過失致死罪，處有期徒刑柒月。
    犯罪事實
一、徐秉成（起訴書誤載為徐秉承）於民國109年12月10日18時1
    4分許，駕駛車牌號碼000-0000號自用小客車，沿臺中市大
    雅區雅潭路往潭子區方向行駛，途經雅潭路4段89號前方，
    本應注意汽車停車時，顯有妨礙其他人、車通行處所，不得
    停車，而影響行車安全，且當時天氣晴、夜間有照明、柏油
    路面乾燥、無缺陷及障礙物、視距良好，並無不能注意之情
    事，卻貿然將車輛停放在上開雅潭路四段占用部分慢車道後
    ，即逕自前往附近店家用餐，致妨礙其他人、車通行。於其
    停車後下車用餐期間，PARADELA JONATHAN SAES（下稱喬納
    森，經本院判處處有期徒刑陸月，如易科罰金，以新臺幣壹
    仟元折算壹日，現上訴臺灣高等法院臺中分院審理中）、QU
    IZON JAY ARMALLARI（下稱杰伊，經檢察官為不起訴處分）
    分別騎乘腳踏自行車，隨後沿大雅區雅潭路往潭子區方向行
    駛至上開路段時 ，喬納森與杰伊因慢車道遭徐秉成占用部
    分，無法繼續在慢車道行駛前進，不得不駛入快車道，喬納
    森本應注意騎乘腳踏自行車應依序靠右行駛，卻因一邊騎乘
    一邊與杰伊聊天，一時亦疏未注意上情而於該路段之快車道
    上與杰伊併行騎車，嗣逢林祺峰騎乘車牌號碼000-000號普
    通重型機車與喬納森、杰伊同向、自後方駛至上開路段，亦
    疏未注意而煞閃不及，追撞前方喬納森所騎乘之腳踏自行車
    ，林祺峰、喬納森均因而人車倒地，倒地之林祺峰再遭同向
    、前方之古振海（經檢察官為不起訴處分）所駕駛車牌號碼
    000-00號營業遊覽車之右輪輾壓其身體，受有全身多發性創
    傷併骨折、器官損傷等傷害，因而傷重不治死亡。
二、案經被害人林祺峰之父母林炳榮、曾秋燕委由李國豪律師告
    訴暨臺灣臺中地方檢察署檢察官相驗後自動檢舉簽分後偵查
    起訴。
    理    由
壹、證據能力部分：
一、刑事訴訟法第159條之5規定：「被告以外之人於審判外之陳
    述，雖不符前4條之規定，而經當事人於審判程序同意作為
    證據，法院審酌該言詞陳述或書面陳述作成時之情況，認為
    適當者，亦得為證據。當事人、代理人或辯護人於法院調查
    證據時，知有第159條第1項不得為證據之情形，而未於言詞
    辯論終結前聲明異議者，視為有前項之同意。」立法意旨在
    於傳聞證據未經當事人之反對詰問予以核實，原則上先予排
    除。惟若當事人已放棄反對詰問權，於審判程序中表明同意
    該等傳聞證據可作為證據，或於言詞辯論終結前未聲明異議
    ，基於尊重當事人對傳聞證據之處分權，及證據資料愈豐富
    ，愈有助於真實發見之理念，且強化言詞辯論主義，使訴訟
    程序得以順暢進行，上開傳聞證據亦均具有證據能力。本案
    以下所引用被告徐秉成以外之人於審判外所為言詞或書面陳
    述之供述證據，迄本院言詞辯論終結前，檢察官、被告及辯
    護人就該等證據之證據能力皆未聲明異議，本院審酌該等證
    據作成時之情況，並無違法取證或其他瑕疵，認為適於作為
    本案認定事實之依據，依上開規定及說明，該等供述證據應
    具有證據能力。
二、刑事訴訟法第159條至第159條之5有關傳聞法則之規定，乃
    對於被告以外之人於審判外之言詞或書面陳述之供述證據所
    為規範，至非供述證據之物證，或以科學、機械之方式，對
    於當時狀況所為忠實且正確之記錄，性質上並非供述證據，
    均應無傳聞法則規定之適用，如該非供述證據非出於違法取
    得，並已依法踐行調查程序，即不能謂其無證據能力。本案
    以下所引用之非供述證據，並無證據證明有出於違法取得之
    情形，復經本院依法踐行調查程序，應具有證據能力。
貳、認定犯罪事實所憑證據及其理由：
一、訊據被告徐秉成坦承於上揭時地將車輛停放在雅潭路，並占
    用慢車道部分道路，嗣被害人林祺峰騎乘機車行經其停車旁
    邊之快車道時追撞前方喬納森所騎乘之腳踏自行車，林祺峰
    因而人車倒地，再遭同向、前方之古振海駕駛遊覽車輾壓而
    受傷不治死亡等情，惟否認有過失致死犯行，辯稱：伊停得
    很路邊，沒有佔用全部慢車道等語。辯護人為被告辯護稱：
    被告雖於上揭時、地停放車輛，但停放車輛之位置只占用到
    機慢車道1/3，並未達「顯有妨礙其他人、車通行」之程度
    ，且被害人係因車速過快及未與前車保持安全距離，致欲超
    越前車而煞閃不及，方產生死亡之結果，與被告之停車並無
    相當因果關係等語。
二、被告對於上揭坦承之事實，業據其於警詢、偵訊、本院準備
    程序及審理時供認在卷（見相卷第31-33、158-159頁；偵卷
    第73-74頁；本院卷第183-189、307-315、398-399頁）核與
    告訴人林炳榮於警詢、偵訊、本院準備程序及審理時指訴（
    見相卷第17-18、145-147頁；偵卷第74頁；本院卷第70-71
    、184、307-315、400-401頁）、證人古振海於警詢及偵訊
    （見相卷第19-21、158-159頁；偵卷第73-74頁）、證人杰
    伊於警詢及偵訊（見相卷第27-29、157-159頁；偵卷第73-7
    4頁）暨證人即同案被告喬納森於警詢、偵訊、本院準備程
    序及審理時（見相卷第23-25、156-159頁；偵卷第73-74頁
    ；本院卷第69-71、183-190、209-215頁）證述情節相符，
    復有臺中市政府警察局大雅分局處理相驗案件初步調查報告
    暨報驗書（見相卷第7頁）、員警職務報告（見相卷第15頁
    ）、林祺峰之清泉醫院法醫參考病歷摘要（見相卷第35頁）
    、現場監視器影像擷圖（見相卷第37-43頁）、行車紀錄器
    影像擷圖（見相卷第45-49頁）、道路交通事故現場圖（被
    告車輛占用快車道部分除外，見相卷第51頁）、道路交通事
    故調查報告表（一）（二）（見相卷第53-57頁）、現場照
    片（見相卷第79-107頁）、相驗屍體證明書（見相卷第149
    頁）、檢驗報告書（見相卷第183-199頁）、鑑識蒐證照片
    （見相卷201-309頁）、臺中市車輛行車事故鑑定委員會110
    年3月15日中市車鑑字第1100000533號函暨所檢送中市車鑑0
    000000案鑑定意見書（見偵卷第41-45頁）、臺中市交通事
    件裁決處110年6月1日中市交裁管字第1100026390號函暨所
    檢送覆議字第0000000案覆議意見書（見偵卷第157-161）、
    臺中市政府警察局大雅分局111年1月25日中市警雅分交字第
    1110003282號函暨所檢附店家監視器畫面影像及擷取畫面光
    碟1片（見本院卷第175頁證物袋）、臺中市政府警察局大雅
    分局111年3月30日中市警雅分交字第1110013505號函暨所檢
    附員警職務報告（見本院卷第235-237頁）、本院111年6月2
    日勘驗筆錄（見本院卷第309-314頁）在卷可稽，被告上開
    自白部分，核與事實相符，堪予認定。被告雖辯稱如上述，
    惟查：
(一)
　1.被告於上揭時地將其自用小客車停放在雅潭路四段占用部分
    慢車道，業據其供認在卷（見本院卷第398-399頁）。而本
    院勘驗監視器錄影檔案（相驗卷宗光碟片存放袋內之光碟）
    ，可見：
    17:55:03被告徐秉成的車停放在慢車道，沒有完全佔滿    
            慢車道，被告停車時，自小客車後視鏡未向內    
            收折，被告徐秉成車子右後方有一台小貨車。
    17:55:20可以看到有一台電動自行車騎乘在慢車道上。
    17:55:32該電動自行車經過被告徐秉成的自小客車時騎    
            乘在快、慢車道線上，後通過被告徐秉成之自    
            小客車後，回到慢車道行駛。
    17:55:38可見有機車原本行駛於慢車道，於經過被告徐    
            秉成的自小客車後，會換到快車道行駛。
    17:56:54可見有二個行人，一個穿紅外套的女士、一個    
            穿短袖上衣的男士，原走在慢車道，經過被告    
            徐秉成自小客車時，就行走於快、慢車道的線    
            上，於通過被告徐秉成的自小客車後，又回到    
            慢車道上行走。
    17:59:00腳踏車行駛於慢車道上。
    17:59:02可以看到喬納森、杰伊及另一位外勞騎乘腳踏    
            車，前有一台案外人機車騎士騎乘機車。
    17:59:04喬納森、杰伊的腳踏車行駛在被告徐秉成自小    
            客車的左方，二台腳踏車並行。另一位外勞的    
            腳踏車行駛在被告徐秉成自小客車的左後側，    
            三台腳踏車都行駛在快車道，被害人林祺峰的    
            機車行駛在另外一位外勞左後方與遊覽車之      
            間，之後，可以看到喬納森的腳踏車向左傾      
            斜，左腳踩在地上，之後被害人林祺峰的機車    
            與喬納森的腳踏車發生碰撞，被害人林祺峰再    
            遭遊覽車撞擊（以上見本院卷第310-312頁）。
    又本院勘驗大客車行車錄影檔案（相驗卷宗光碟片存放袋  
    內之光碟），亦可見：　　
    ①17:51:56可見案外人機車騎士騎乘機車在快車道上，杰   
             伊的腳踏車（後車燈有亮）、喬納森的腳踏車   
             （在杰伊左邊）、第三台腳踏車（後車燈有     
             亮）行駛在杰伊及喬納森的後方，喬納森、杰   
             伊、及第三人的腳踏車均行駛在慢車道上，亦   
             可見被告徐秉成自小客車後方的小貨車、被告   
             徐秉成自小客車有佔用到慢車道。
      17:51:57可以看到喬納森腳踏車的前輪行駛在快車道    
             （以上見本院卷第312-313頁）。
    ②17:51:55被害人林祺峰的機車出現在畫面中。
      17:51:56被害人林祺峰約行駛在遊覽車及快慢車道車道  
              線的中間。
      17:51:57可以看到被告車後的小貨車出現在鏡頭，該小  
              貨車停放在路肩，沒有佔用到慢車道。
      17:51:58被告徐秉成的自小客車佔用到慢車道，沒有全  
              部佔用慢車道。可見第三台腳踏車騎在被告徐  
              秉成自小客車左側，且是騎乘在快慢車道線附  
              近（以上見本院卷第313-314頁）。
  2.依上述勘驗結果可知，被告自小客車占用部分慢車道停放，
    原行駛或行走在慢車道之電動自行車、機車及行人，在行經
    被告自小客車處時，為了繞過自小客車，均改行駛或行走快
    、慢車道線上或快車道上，待繞過被告自小客車後，再回到
    慢車道行駛或行走，而證人喬納森、杰伊及第三人的腳踏車
    原亦均行駛在慢車道上，而在行經被告自小客車時，三台腳
    踏車都改行駛在快車道，足見被告占用慢車道停放自小客車
    已影響原本行駛或行走在慢車道之電動自行車、機車及行人
    的行進動線，被迫往左行駛或行走快、慢車道線上或快車道
    上，被告及辯護人辯稱未妨礙其他人、車通行，自無可採。
 (二)
　1.按因果關係乃原因與結果的經驗判斷問題，而結果之客觀歸
    責則為規範評價問題。刑法之目的，即在對於法益侵害或具
    有社會損害性之結果予以歸責，而該法益侵害的結果，如係
    行為人之行為可支配下的產物，即應令其負責。對於如何判
    斷「結果之歸責」，雖然實務向來採「相當因果關係理論」
    ，然因何謂具有「相當性」的原因，常處於模糊難斷之狀態
    ，因此晚近實務已有趨於採「客觀歸責理論」之走向，明確
    區分結果原因與結果歸責之概念，藉以使因果關係之認定與
    歸責之判斷更為精確。「客觀歸責理論」認為除應具備條件
    上之因果關係外，尚須審酌該結果發生是否可歸責於行為人
    之「客觀可歸責性」，只有在行為人之行為對行為客體製造
    法所不容許之風險，而該風險在具體結果中實現（即結果與
    行為之間具有常態關聯性，且結果之發生在規範之保護目的
    範圍內並且具有可避免性），該結果始歸由行為人負責。因
    之，為使法律解釋能與時俱進，提升因果關係判斷之可預測
    性，乃藉由「客觀歸責理論」之運用，以彌補往昔實務所採
    「相當因果關係說」之缺失，而使因果關係之判斷更趨細緻
    精確（最高法院108年度台上字第1808號判決要旨參照）。
    易言之，對於交通車禍事故行為之客觀歸責的檢驗，首須判
    斷行為人駕車在客觀上有無違反交通安全注意規範，如有未
    注意遵守該法義務規範時，即屬製造法所不容許的風險；其
    次，行為人該違反交通安全規範行為（下稱違規行為）與所
    生事故結果間有無特殊之關聯性，倘所違反之規範，係在保
    護其他交通參與者之安全者，而行為人確因該違規行為導致
    車禍發生之結果，即屬實現法所不容許之風險；再者，結果
    須具可以避免性，亦即對於車禍之發生，倘行為人縱使遵守
    該交通安全規範，仍確定其無法避免該車禍之發生時，則此
    時風險之實現，即非因該違規行為所導致而無可歸責，反之
    如可避免，即應予歸責。
　2.按「汽車停車時，應依下列規定：…九、顯有妨礙其他人、
    車通行處所，不得停車。…」道路交通安全規則第112條第1
    項第9款定有明文。而不得停車之處所，本寓有淨空該處之
    用意，違反者，即有發生與其他道路使用者不預期碰撞（未
    預期該處有停車），或增添其他道路使用者危險之虞（如：
    遮蔽行車視野、動線或難以作為緊急閃避之緩衝處所）。是
    被告於不得停車處停放車輛之行為，業已違反上開規定，其
    製造法所不容許之風險在先，應無疑義。
  3.而依上述勘驗結果，本案喬納森及杰伊騎乘自行車行經被告
    停放自小客車之機慢車道處所時，為了保持安全距離，閃避
    該自小客車，而被迫行駛入快車道，此時被害人林祺峰的機
    車因而與喬納森的腳踏車發生碰撞，被害人林祺峰再遭遊覽
    車撞擊死亡。顯然是被告於不得停車處停放車輛之行為，致
    證人喬納森及杰伊被迫行駛入快車道，且喬納森疏未注意併
    行於快車道時，被害人林祺峰亦疏忽煞閃不及，因而發生本
    件車禍，且被告倘能遵守前開交通安全注意規定，不違規停
    放車輛，即不致於阻擋喬納森及杰伊在慢車道騎乘自行車之
    動線進而肇致本案車禍之發生，被告對於本案車禍之發生具
    有可避免性，卻未予以避免。是被告上開違規停車行為所製
    造之不法風險亦確實於具體歷程中加以實現，該風險亦在前
    開道路交通安全規則注意規範之保護目的範圍之內，結果之
    發生可歸責於被告，被告自不能主張其違反注意義務之行為
    與被害人死亡之結果並無因果關係或該結果之發生係不可歸
    責於其個人。辯護人辯稱：被害人之死亡與被告之停車無相
    當因果關係云云，亦無可採。
  4.再者，本案經送請交通事故鑑定，鑑定結果亦認為被告不  
    當占用機慢車道，影響行車安全，為肇事次因，有上揭鑑  
    定意見書（見偵卷第41-45頁）及覆議意見書（見偵卷第15 
     7-161）可按，益徵被告確有過失，且其過失行為與被害人
      死亡之結果間具有相當因果關係，亦如上述，至堪明確。
      是被告辯稱其違規停車與車禍無關云云，難認有據。至鑑
      定及覆議雖認為喬納森及被害人林祺峰亦有肇事原因，然
      均無解於本案被告之過失責任。
(三)至辯護人爭執被告只占用慢車道約1/3，而警員製作之道路
    交通事故現場圖繪示占用全部慢車道，顯然錯誤，鑑定機關
    引用錯誤之交通事故現場圖所為有關被告之鑑定意見，自不
    足採信。然查，本件車禍發生後，臺中市政府警察局大雅分
    局處理員警接獲報案到場處理，被告已將自小客車駛離現場
    ，嗣經員警聯繫駕駛人即被告，被告始到場，故被告自小客
    車停放位置無法定位，有上揭該分局111年3月30日中市警雅
    分交字第1110013505號函暨所檢附員警職務報告在卷可稽（
    見本院卷第第235-237頁），是被告自小客車究竟占用多少
    慢車道1/3或2/3，因事後車輛移動已無法確定，惟依上揭監
    視器錄影檔案及大客車行車錄影檔案，可看出被告自小客車
    確實占用部分慢車道並已影響、妨礙其他人、車通行，本院
    並據以作此認定，並將道路交通事故現場圖繪示占用全部慢
    車道之此部分圖示摒除，不作為認定事實之依據。又臺中市
    車輛行車事故鑑定委員會及臺中市車輛行車事故鑑定覆議委
    員會為本案初鑑及覆鑑時，除參酌道路交通事故現場圖外，
    並均審酌筆錄、照片、監視器錄影檔案及大客車行車錄影檔
    案，此觀之該鑑定委員會鑑定意見書及覆議委員會覆議意見
    書即明，當不致因道路交通事故現場圖繪示占用全部慢車道
    ，即作出不正確之鑑定。是辯護人所指尚無可採，且其聲請
    由警員重新繪製被告占用慢車道位置及以更正後之現場圖再
    送鑑定，亦均無必要。
(四)綜上所述，本案事證明確，被告犯行洵堪認定，應予依法論
    科。
參、論罪科刑
一、核被告所為，係犯刑法第276條之過失致死罪。
二、爰以行為人責任為基礎，審酌被告駕駛動力交通工具參與道
    路交通，本應小心謹慎以維自身及他人之安全，竟在慢車道
    不得停車之路段任意停車，因而衍生連環事故，導致被害人
    林祺峰傷重死亡，使被害人家屬頓失至親，天人永隔，對被
    害人家屬造成難以彌補之傷痛，殊值非難，被告於犯罪後否
    認犯行，未能自我檢討，其復未與告訴人和解或調解，犯後
    態度難認良好。兼衡被告前無任何犯罪前科紀錄，有臺灣高
    等法院被告前案紀錄表在卷可查（見本院卷第15頁），素行
    尚可，被告於本案車禍為肇事次因之過失程度，及考量被告
    自稱高職畢業，從事機械組裝打零工，月收入約2至3萬元，
    離婚，沒有小孩，要扶養父親家庭、經濟、生活狀況（見本
    院卷第400頁）等一切情狀，量處如主文所示之刑，以資懲
    儆。至告訴代理人請求判處1年以上及檢察官求刑8月以上有
    期徒刑，本院考量被告為肇事次因，且量處有期徒刑7月，
    須入監服刑，應已足使被告警惕，認其等請求略嫌過重，併
    予敘明。
據上論斷，依刑事訴訟法第299 條第1 項前段，刑法第276 條，
刑法施行法第1 條之1 第1 項，判決如主文。
本案經檢察官鄭珮琪起訴，檢察官賴謝詮、何建寬到庭執行職務
。
中　　華　　民　　國　　111 　年　　10　　月　　4 　　日
                  刑事第一庭     審判長法  官  陳淑芳
                                       法  官  王振佑　
                                       法　官  黃龍忠 
以上正本證明與原本無異。
如不服本判決應於收受判決後20日內向本院提出上訴書狀，並應
敘述具體理由；其未敘述上訴理由者，應於上訴期間屆滿後20日
內向本院補提理由書（均須按他造當事人之人數附繕本）「切勿
逕送上級法院」。
告訴人或被害人如不服判決，應備理由具狀向檢察官請求上訴，
上訴期間之計算，以檢察官收受判決正本之日起算。
                                       書記官  華鵲云
中　　華　　民　　國　　111 　年　　10　　月　　4 　　日
附錄論罪科刑法條
中華民國刑法第276條
因過失致人於死者，處 5 年以下有期徒刑、拘役或 50 萬元以
下罰金。